臺灣新竹地方法院民事裁定　九十年重訴字第一三三號
　　原　　　告　　富邦產物保險股份有限公司
　　法定代理人　　甲○○
　　被　　　告　　啟德機械起重工程有限公司
　　法定代理人　　乙○○
右當事人間請求損害賠償事件，原告為訴之追加及變更，本院裁定如左：
    主      文
原告追加及變更之訴均駁回。
訴訟費用由原告負擔。
    理      由
一、按訴狀送達後，原告不得將原訴變更或追加，除非其所為訴之變更或追加，符合
    民事訴訟法第二百五十五條第一項但書或第二項之規定，否則法院在程序上不應
    准許其所為追加及變更之訴，而應予以裁定駁回。
二、查，本件原告於起訴時，係主張其為訴外人即貨主瀚宇彩晶股份有限公司（簡稱
    貨主）就其所有、以貨櫃運送之方式，自日本進口至台灣楊梅廠區之ＬＣＤ製造
    設備貨物之海上運輸保險之保險人，因被告人員於民國八十九年七月二十五日下
    午一時五十分許，在貨主位於楊梅廠區之倉庫內，駕駛堆高機自貨櫃中欲卸下上
    開設備中之一箱機器設備（下簡稱系爭貨物）時，因過失行為致系爭貨物受損，
    導致貨主受有新台幣（下同）二千二百七十三萬八千五百七十五元之損害，被告
    乃於前述之海上運輸保險之保險事故發生後，依該保險契約理賠貨主二千二百七
    十三萬八千五百七十五元予貨主後，因此受讓貨主就系爭貨物受損所得主張之一
    切損害賠償請求權，並主張依據保險法第五十三條之規定及民法債權讓與之規定
    ，請求被告給付其二千二百七十三萬八千五百七十五元及自訴狀繕本送達被告翌
    日起至清償日止按年息百分之五計算之利息，惟嗣於訴訟中，經被告抗辯依原告
    提出之損失轉移收據，顯示出原告僅賠付貨主上開貨損金額之百分之四十之款項
    即九百零九萬五千四百三十元後，原告乃改為主張其與另四家保險公司（即泰安
    產物保險股份有限公司【簡稱泰安公司】、中央產物保險股份有限公司【簡稱中
    央公司】、新光產物保險股份有限公司【簡稱新光公司】、東泰產物保險股份有
    限公司【簡稱東泰公司】，上開四家公司以下簡稱另四家保險公司）對貨主就系
    爭貨物之海上運輸保險，係屬共同保險關係，另四家保險公司亦同樣對被告享有
    保險理賠後之保險代位及受債權讓與之權利，並因該四家公司已共同選定原告為
    被選定人以代為提起本件訴訟，乃追加及變更其訴之聲明為：「被告應給付原告
    富邦產物保險股份有限公司玖佰零玖萬伍仟肆佰參拾元，及自起訴狀繕本送達之
    翌日起至清償日止，按年利率百分之五計算之利息；被告應給付泰安公司肆佰伍
    拾肆萬柒仟柒佰壹拾伍元，及自起訴狀繕本送達之翌日起至清償日止，按年利率
    百分之五計算之利息；被告應給付中央公司參佰捌拾陸萬伍仟伍佰伍拾捌元，及
    自起訴狀繕本送達之翌日起至清償日止，按年利率百分之五計算之利息；被告應
    給付新光公司參佰肆拾壹萬零柒佰捌拾陸元，及自起訴狀繕本送達之翌日起至清
    償日止，按年利率百分之五計算之利息；被告應給付東泰公司壹佰捌拾壹萬玖仟
    零捌拾陸元，及自起訴狀繕本送達之翌日起至清償日止，按年利率百分之五計算
    之利息；上述（前五項）之金額共計貳仟貳佰柒拾參萬捌仟伍佰柒拾伍元及其計
    算之利息，均由原告（即富邦產物保險股份有限公司）受領之」。惟查，原告此
    部分訴之聲明之追加及變更，其所主張之原因事實，與其起訴請求被告給付其二
    千二百七十三萬八千五百七十五元及法定遲延利息當時，所主張之上開原因事實
    ，二者之基礎原因事實不同，且於原告為訴之變更及追加後，會影響到被告是否
    尚須就其與另四家保險公司間，作不同於其與原告間之抗辯事由之主張等問題，
    顯會影響到被告之防禦及訴訟之終結，且被告復表示不予同意，是原告此部分訴
    之變更及追加，揆諸首開之規定，不應准許，爰予以裁定駁回之（至於原告起訴
    時所為之訴之聲明及訴訟標的部分，另由本院以判決為之）。又就原告所為上開
    訴之變更之部分（即訴請「被告應給付原告富邦產物保險股份有限公司玖佰零玖
    萬伍仟肆佰參拾元，及自起訴狀繕本送達之翌日起至清償日止，按年利率百分之
    五計算之利息」部分），因原告係主張其為另四家保險公司之被選定人，始願意
    為上開聲明之變更，惟因本院於前述之判決中已認定原告不符合選定當事人之情
    形，故就原告此部分訴之聲明之變更部分，尚難認於法院否認原告符合選定當事
    人制度之時，原告仍有自起訴時訴請被告給付其二千二百七十三萬八千五百七十
    五元及法定遲延利息之審判範圍，減縮為僅請求被告給付其九百零九萬五千四百
    三十元及法定遲延利息之意思，是原告此部分訴之聲明之變更部分，非屬訴之聲
    明之減縮，附此敘明。
三、依民事訴訟法第二百四十九條第一項第六款、第九十五條，第七十八條，裁定如
    主文。
中　　　華　　　民　　　國　　九十一　　年　　　五　　　月　　 六  　　 日
                                  臺灣新竹地方法院民事第一庭
~B法　　　官　鄭政宗
右為正本係照原本作成。
如對本裁定抗告須於裁定送達後十日內向本院提出抗告狀。
~B法院書記官　王恬如
中　　　華　　　民　　　國　　九十一　　年　　　五　　　月　　 二十二　 日
